臺灣屏東地方法院民事判決
110年度原簡上字第10號
上  訴  人  鐘志豪  



被 上訴 人  陳玉茹  
訴訟代理人  陳正男律師
上列當事人間請求損害賠償事件，上訴人對於中華民國110年8月
19日本院屏東簡易庭110年度屏簡字第229號第一審判決提起上訴
，本院於111年3月2日言詞辯論終結，判決如下：
    主      文
上訴駁回。
第二審訴訟費用由上訴人負擔。
    事實及理由
一、本件被上訴人於原審以上訴人與邱芯宸為共同被告，原判決
    認上訴人與邱芯宸應連帶對被上訴人負損害賠償責任，上訴
    人對原判決提起上訴，所為之抗辯係基於個人關係，且無理
    由（詳下述），依民法第275條及民事訴訟法第56條第1項第
    1款規定，其上訴效力不及於邱芯宸。又上訴人未於言詞辯
    論期日到場，核無民事訴訟法第386條各款情形，爰依被上
    訴人聲請，由其一造辯論而為判決。
二、被上訴人於原審起訴主張：被上訴人與上訴人於民國106年6
    月8日結婚，惟上訴人於婚姻關係存續期間，與明知上訴人
    為已婚之邱芯宸有單獨出遊、親吻等不正常交往關係，並發
    生性行為。上訴人與邱芯宸之行為，已不法侵害被上訴人基
    於配偶關係之身分法益，致被上訴人精神上受有莫大痛苦，
    被上訴人得依民法第184條第1項後段、第185條第1項及第19
    5條第1項、第3項規定，請求上訴人與邱芯宸連帶賠償新台
    幣（下同）40萬元，以資慰藉等語，並聲明：上訴人與邱芯
    宸應連帶給付被上訴人40萬元，及自起訴狀繕本送達翌日起
    至清償日止，按週年利率百分之5計算之利息。
三、上訴人與邱芯宸於原審均未於言詞辯論期日到場，亦未提出
    書狀作聲明或陳述。
四、原審判命上訴人與邱芯宸連帶給付被上訴人12萬元，及上訴
    人自110年5月7日起，邱芯宸自110年5月18日起，均至清償
    日止，按週年利率百分之5計算之利息，而駁回被上訴人其
    餘之訴，並就被上訴人勝訴部分依職權為假執行之宣告。上
    訴人聲明不服，提起上訴，上訴意旨略以：被上訴人曾於10
    9年3月間表示不追究上訴人與邱芯宸之相關責任，而免除上
    訴人本件債務，則被上訴人再起訴請求上訴人賠償，洵屬無
    據等語，於本院聲明：㈠原判決關於命上訴人給付金錢本息
    部分，及該部分假執行之宣告均廢棄。㈡上開廢棄部分，被
    上訴人在第一審之訴駁回。被上訴人則以：否認被上訴人有
    免除上訴人債務之情事等語，於本院聲明：上訴駁回（原審
    判決被上訴人敗訴部分，未據其聲明不服，已告確定）。
五、下列事項，為兩造所不爭執（見本院卷第54頁），並有照片
    、訊息紀錄、戶籍謄本附卷可稽（見原審卷第29至49頁），
    堪認為真實：
　㈠兩造於106年6月8日結婚，育有二女二子，已於110年2月18日
    調解離婚。
　㈡上訴人於婚後與邱芯宸交往，其等共同侵害被上訴人基於配
    偶關係之身分法益，被上訴人所得請求之慰撫金數額為12萬
    元。
六、本件爭點為：被上訴人對於上訴人之損害賠償請求權，是否
    已因被上訴人之免除而消滅？
七、本院判斷如下：
　㈠按債權人向債務人表示免除其債務之意思者，債之關係消滅
    。民法第343條定有明文。又債務免除係債權人向債務人免
    除其債務之單獨行為，於其免除之意思表示達到債務人時，
    即生免除效力，固無待於債務人之承諾或另與債務人為免除
    之協議（契約），然必以債權人有向債務人免除債務之意思
    表示為依歸（最高法院81年度台上字第2871號民事判決意旨
    參照）。
　㈡上訴人抗辯被上訴人於109年3月間已免除上訴人之損害賠償
    債務一節，固據其聲明以乙○○及甲○○為證人，惟查：證人即
    邱芯宸之前夫甲○○到場證稱：「（問：你有無在109年3月間
    聽聞被上訴人說不要追究上訴人的責任？）當時是被上訴人
    打電話給我，要邱芯宸與她聯絡，我就回家向邱芯宸告知此
    事，邱芯宸就打電話給被上訴人（後改稱：我記得一開始是
    被上訴人用臉書傳訊息給我，我當時在釣蝦場，就打電話給
    被上訴人，問被上訴人是否知悉上訴人已經與邱芯宸發生關
    係，被上訴人就叫我轉告邱芯宸打她那支電話），她們通話
    時是開擴音，我就在旁邊聽。參加通話的人有我、邱芯宸、
    被上訴人及上訴人的母親，我沒有聽到上訴人的聲音，當邱
    芯宸承認其有與上訴人發生關係時，被上訴人有大喊說上訴
    人騙她，所以我猜上訴人當時應該不在場。當時我向被上訴
    人表示只要邱芯宸不要再與上訴人聯絡，我可以不追究此事
    ，被上訴人則是很明確的表示她一定會對邱芯宸與上訴人提
    告，當時我也有鼓勵被上訴人提告。（問：被上訴人說要提
    告，有無表示是提起刑事告訴或提起民事訴訟？）當時通姦
    罪已經除罪化。我沒有特別鼓勵被上訴人去提出刑事或民事
    的訴訟，但我有表明要給他們一個教訓。我原本是提議4個
    人一起去警察局成立和解，要上訴人與邱芯宸保證不會再見
    面，但是邱芯宸說擔心上訴人會報復，上訴人也沒有跟我聯
    絡表示同意。隔天被上訴人再傳Line給邱芯宸，表示若要和
    解，就約明天（週日）由我和邱芯宸帶和解金來談，但我向
    邱芯宸表示拒絕，說我寧願被上訴人提告，賠償金我和邱芯
    宸一起面對。（問：除了那一次的聯絡之外，被上訴人有無
    在其他時間或其他方式，表示她不要再追究上訴人的責任？
    ）沒有。…（問：我國於109年3月間通姦尚未除罪，你有無
    印象被上訴人表示要提告，是提起刑事或民事之訴訟？）她
    沒有講，只說要提告」等語（見本院卷第70至71頁），則以
    被上訴人於斯時係明確表示將對邱芯宸與上訴人提起訴訟，
    而欲追究其等責任之情形觀之，要難認定被上訴人曾為免除
    上訴人債務之意思表示。又本院依上訴人陳報之住所對證人
    即上訴人之母乙○○送達庭期通知，證人乙○○無正當理由而未
    到場，上訴人亦未聲請再次傳訊，即無再予傳訊調查之必要
    。此外，上訴人就其債務業經被上訴人免除一事，並未另行
    提出證據加以證明，則上訴人抗辯其債務因獲免除而消滅云
    云，自屬不足採信。
八、綜上所述，本件被上訴人依侵權行為法律關係，請求上訴人
    與邱芯宸連帶給付其40萬元，及自起訴狀繕本送達翌日（即
    上訴人自110年5月7日起，邱芯宸自同年月18日起）起至清
    償日止，按週年利率百分之5計算之利息，於12萬元本息範
    圍內，為有理由，應予准許。超過部分，為無理由，應予駁
    回。上開應予准許部分，原審為被上訴人勝訴之判決，並依
    職權為假執行之宣告，核無不合，上訴論旨指摘原判決此部
    分不當，求予廢棄改判，為無理由，應予駁回。
九、據上論結，本件上訴為無理由，依民事訴訟法第436條之1第
    3項、第385條第1項前段、第449條第1項、第78條，判決如
    主文。
中　　華　　民　　國　　111 　年　　3 　　月　　16　　日
                  民事第二庭    審判長法　官　凃春生

                                      法　官　林昶燁

                                      法　官　李珮妤
正本係照原本作成。
本判決不得上訴。　　　　　　　　　　　　　　　　　　　
中　　華　　民　　國　　111 　年　　3 　　月　　16　　日
                                      書記官  張婉郁